【裁判字號】    99,易,614
【裁判日期】    990705
【裁判案由】    故買贓物
【裁判全文】
臺灣臺中地方法院刑事判決               99年度易字第614號
公  訴  人  臺灣臺中地方法院檢察署檢察官
被      告  丙○○
選任辯護人  蔡瑞煙律師
上列被告因故買贓物案件，經檢察官提起公訴（98年度偵字第26
533號），本院判決如下：
    主    文
丙○○犯故買贓物罪，處有期徒刑陸月，如易科罰金，以新台幣
壹仟元折算壹日。
    犯罪事實及理由
壹、丙○○明知如附表之物為來路不明之贓物(被害人及失竊之
    時間地點均詳如附表)，竟於民國98年10月22日2時許至10月
    24日17時許之某時，於不詳地點，一次向某不詳年籍者，以
    如附表所示之金額，故買如附表所示之贓物。嗣於98年10月
    24 日17時40分許，在臺中縣太平市○○路415號為警查獲，
    並先後扣得如附表所示之贓物。
貳、證據能力
一、爭執之警詢筆錄部分：按刑事訴訟法第159條第1項固規定：
    「被告以外之人於審判外之言詞或書面陳述，除法律有規定
    者外，不得作為證據」，惟其立法本旨係以證人於審判外之
    言詞或書面陳述，屬於傳聞證據，此項證據，當事人無從直
    接對於原供述者加以詰問，以擔保其真實性，法院亦無從直
    接接觸證人而審酌其證言之憑信性，違背直接審理及言詞審
    理之原則，除具有必要性及信用性情況之除外者外，原則上
    不認其有容許性，自不具證據能力；至所謂具有必要性及信
    用性情況者，例如刑事訴訟法第159條之1、之2、之3、之4
    、之5情形，仍例外認其有證據能力，然此乃係指法院未於
    審判期日傳喚相關證人到庭，案件僅能依靠該等證人於審判
    外之陳述以為判斷之情形，始需就該等審判外供述證據嚴格
    依照刑事訴訟法第159條之1至之5所定要件一一檢視各該證
    人之供述，作為證據之資格。倘法院已經依據當事人聲請傳
    喚證人到庭接受檢辯雙方之交互詰問，則法院既已透過直接
    、言詞審理方式檢驗過該證人之前之證詞，當事人之反對詰
    問權亦已受到保障得以完全行使之情況下，該等審判外證據
    除有其他法定事由（例如：非基於國家公權力正當行使所取
    得或私人非法取得等，而有害公共利益，即以一般證據排除
    法則為判斷），應認該審判外供述已得透過審判程式之詰問
    檢驗，而取得作為證據之資格，亦即其審判外供述與審判中
    供述相符部分，顯然已經構成具備可信之特別情狀，當然有
    證據資格（實務上之作用常為引用該等陳述與審判中陳述相
    符，強化該證人供述之可信度），其不符部分，作為檢視審
    判中所為供述可信與否之彈劾證據（彈劾證據），當無不許
    之理，甚者，其不符部分倘係於司法警察、檢察事務官調查
    中之供述，作為認定被告犯罪與否或不構成犯罪與否之證據
    （主要證據），亦僅需依照刑事訴訟法第159條之2規定，斟
    酌其審判外供述作成外部環境、製作過程、內容、功能等情
    況認為之前供述較為可信，即可取得證據資格，而作為認定
    事實之證據資格。查本件證人辛○○、甲○○、丁○○、乙○○、戊○○、己○○均經本院於審判期日以證人身分具結
    後行交互詰問程序，直接言詞審理檢視其等證詞，其等於警
    詢之供述與審判中相符，又被告及其辯護人亦捨棄詰問證人
    庚○○，核其等就如附表所示之物失竊時間、地點之警詢供
    述據案發時間較近，記憶較為清晰，於本案具必要性，是應
    認其等於警詢所為之陳述，具證據能力，被告及其選任辯護
    人爭執其等警詢陳述之證據能力，尚非可採。
二、不爭執證據能力部分：按被告以外之人於審判外之陳述，雖
    不符刑事訴訟法第159條之1至第159條之4之規定，然經當事
    人於審判程序同意作為證據，法院審酌該言詞陳述作成時之
    情況，認為適當者，亦得為證據，而不以該陳述「不符合」
    前揭傳聞例外規定之情形始有適用(臺灣高等法院96年法律
    座談會第26號參照)。當事人、代理人或辯護人於法院調查
    證據時，知有刑事訴訟法第159條第1項不得為證據之情形，
    而未於言詞辯論終結前聲明異議者，視為有前項之同意，刑
    事訴訟法第159條之5定有明文。經查本案檢察官、被告及其
    辯護人，於本院審理中均不爭執本判決所引用證人於檢察官
    偵訊及證人癸○○警詢陳述之證據能力，復未於言詞辯論終
    結前聲明異議，而本院審酌上開陳述作成時之情況，並無違
    法取證之瑕疵，認以之作為證據為適當，揆諸上開規定，應
    認該等證據均有證據能力。
參、訊據被告丙○○固坦承於不詳時間，以如附表所示價格，分
    1、2次購入如附表所示之工具等情，惟矢口否認前揭犯行，
    辯稱：伊不知所購入者係屬贓物云云，選任辯護意旨並略以
    :二手工具移轉不需登記，本案除少數被害人辛○○、壬○○外，其它經領回之贓物均無特殊性，難認係被害人遭竊之
    物云云。經查：
一、贓物之認定：
（一）１、證人辛○○於本院證稱：「（問：你如何知道領回去
      的打孔機是你的？）我的打孔機有一些特徵，我使用時有
      作一些加工處理，因為工作需要」、「（問：有什麼特徵
      ？）有經我打磨過，我為了符合我的工作需要，我在基座
      的下緣有打磨的比較圓滑，在鑽頭旁的固定座上為了對準
      位置在金屬上面有作2面的刻痕，而且我在要刻的時候第
      一次沒有瞄準，所以有一道刻歪的痕跡。我原來買來時底
      座有個基座，因為螺絲斷掉一半在裡面，所以基座就沒有
      再用，故遺失時基座並沒有遺失，證人並當庭提出該基座
      ，當庭組裝，組裝後打孔機不用以手扶就可以站立。當時
      遺失的是17.5的配件，找回來的附在上面的就是17.5規格
      的，另外三個配件我並沒有遺失」、「（問：你剛剛說的
      這組打孔機特徵，都是你親自做的？）對，原來沒有這些
      狀況」等語（本院卷第83頁至第84頁反面），又經本院當
      庭勘驗證人辛○○所指上揭工具，勘驗結果該鑽頭外面的
      基座二邊確實都有刻痕，其中一面確實有畫歪的痕跡，基
      座下緣有磨過比較圓滑，另外下方基座確實有螺絲斷在裡
      面（詳如警卷一第35頁照片所示＜本院卷第84頁反面＞）
      ，此外，並有贓物認領保管單1紙（警卷〈一〉第52頁）
      、指認照片6幀（警卷〈一〉第35頁）可稽。２、證人甲○○於本院證稱：「（問：你如何知道認領的東西是你的
      ？）上面有刻字，刻三個英文字母，因為當時王建名很有
      名，所以我有在上面刻WJM」、「（問：二部機器都有刻
      ？）有」、「（問：刻痕是你從警局領回才刻上的？）不
      是，當時警察有問我，我有讓警察看，警察應該有照相，
      不然那是舊的東西我也不敢認，當初我去警局認領時就有
      先指給警察看」等語（本院卷第85頁反面至第86頁反面）
      ，又經本院當庭勘驗證人甲○○所指上揭研磨機及小電鑽
      各一只，其上確均有刻WJM（本院卷第86頁），此外，並
      有贓物認領保管單1紙（警卷〈二〉第59頁）、扣押物品
      照片2幀（警卷〈二〉第46、48頁）可稽。３、證人戊○○於本院證稱：「（問：你如何辨認領回的鑽孔機是你的
      ？）工具是我買的，但不是我在用，是師傅在用，機具很
      特殊有一個電流表，且機具是紅色的，每天搬運都有一些
      損傷，我直覺看就是我的，跟我的一模一樣」、「（問：
      原來的鑽孔機是否你親自去買的？）我買的，我買二手貨
      」、「（問：你從警局領回後，有無叫使用機具的師傅確
      認一下？）有，師傅說跟他之前使用的東西是一模一樣」
      、「（問：請提出鑽孔機，並指明所指之電流表）當庭提
      出鑽孔機，多數的鑽孔機沒有附電流表，這個電流表是原
      廠就有的」、「（問：提示警卷第55頁，這是你所指的機
      具？）是的，我指的地方就是我講的脫落的痕跡」、「（
      問：鑽孔機使用多久？）遭竊時約使用2年多」等語（本
      院卷第93至94頁反面），並有贓物認領保管單1紙（警卷
      〈二〉第37頁）、證人戊○○所提出鑽孔機當庭勘驗照片
      3幀（本院卷第161至163頁）、扣押物品照片1幀（警卷〈
      二〉第41、55頁）可稽。４、證人乙○○於本院證稱：「
      （問：你怎麼知道領回去的電剪機就是你的？）電剪機後
      面有一個螺絲，因為上不緊所以需要用榔頭敲」、「（問
      ：你領的機具有什麼特徵？）螺板及插頭還有一個預備刀
      ，跟當初去警局看得預備刀是一模一樣，因為這個電剪機
      用的預備刀有很多種形式，插頭之前我在別的工地踩壞掉
      有用膠帶黏起來」等語（本院卷第87至88頁反面），又經
      本院當庭勘驗證人乙○○所指上揭電剪機，勘驗結果插頭
      前端以紅色膠帶纏繞，螺絲有敲損痕跡（本院卷第88 頁
      反面），此外，並有贓物認領保管單1紙（警卷〈二〉第
      36頁）、扣押物品照片1幀（警卷〈二〉第45頁）可稽。
      ５、證人己○○於本院證稱：「（問：你如何確認領回的
      2支電鑽是你的？）電鑽有貼亮的紙，另外1支有貼紙張，
      還有亮亮的紙」、「（問：你所說的這些紙是否指他的品
      牌標籤？）是」、「（問：除此之外有無其他特徵？）電
      鑽頭會手抓拿的地方比較亮」、「（問：你在檢察官那邊
      作證有說你的電鑽比較特殊，是可以順時鐘進去，逆時鐘
      出來，是否事實？）是」、「其中1支亮亮的紙，是原廠
      即有的標籤，部分磨損後所造成，本來上面還有字跡。左
      右轉的部分是原廠即有可以切換的，我當初就是要買可以
      左右切換的機型」、「（問：該2支電鑽是否均同一廠牌
      ？你現場是否還有看到同一廠牌的？）不一樣廠牌，現場
      還有沒有我沒有注意，我有看其他的，這2支我有用，比
      較有印象，所以才有認」、「（問：該2電鑽你使用多久
      ？）超過4年以上。1支是拿來鑽鐵、塑膠，另外1支拿來
      鎖螺絲、套牙，我是為了方便才用2支，不用換來換去」
      等語（本院卷第91至92頁反面），本院當庭勘驗，勘驗結
      果證人己○○上開機具其中1支只有JEPSON之貼紙，貼紙
      係原廠即附的品牌標籤，這支可以左右轉。另1支貼有亮
      亮的紙（本院卷第91頁反面、第92頁），此外，並有己○○所提出電鑽當庭勘驗照片1幀（本院卷第160頁）、贓物
      認領保管單1紙（警卷〈二〉第39頁）、扣押物品照片2幀
      （警卷〈二〉第48頁）可稽。６、證人丁○○於本院證稱
      ：「（問：領的東西有何特徵證明是你的？）上面有用奇
      異筆記我的手機號碼但已經被磨掉，磨掉的地方是我原來
      記手機的地方，4個都是如此。」、「（問：你可否拿出
      器具讓我們看。）領回的部分只剩1支電鑽，其他3個又被
      偷了，因為我們都是在馬路邊工作，很容易被偷」等語（
      本院卷第89、90頁），本院當庭勘驗，勘驗結果證人丁○○所攜之電鑽1支機身處，機身散熱孔旁邊有磨損之痕跡
      ，惟機身老舊有多處磨損之痕跡，且所指磨損部位是否有
      原指電話之痕跡，無法辨識（本院卷第89頁反面、第90
      頁），此外，並有證人丁○○所提出之電鑽當庭勘驗照片
      1幀（本院卷第158、159頁）、贓物認領保管單1紙（警卷
      〈二〉第35頁）、扣押物品照片4幀（警卷〈二〉第47、
      49頁）、指認照片4幀（警卷〈二〉第51頁）可稽。７、
      證人庚○○於檢察官偵訊中證稱：「（問：你如何確認？
      ）我有做記號，11號我有打字打一個『1』，35、46號也
      都是一樣。我是打在手把的地方。」、「（問：你確認你
      領回東西都有打上『1』？）有，因為那是修車的工具。
      」、「因為我們是修理小貨車，就需要修理台來切東西，
      因為貨車後面是木頭的要鋸。編號35也是有時候要鋸木頭
      的」，編號35這是有鋸片，要鑽洞的等語。（98年度偵字
      第26533號卷第103頁），並有贓物認領保管單1紙（警卷
      〈二〉第34頁）、扣押物品照片3幀（警卷〈二〉第42、
      45、46頁）、指認照片2幀（警卷〈二〉第51頁）可稽。
      ８、證人癸○○於警詢中證稱：「（問：警方所起獲贓物
      72件中〈編號1-72號〉，經你至派出所認領，有無辨認出
      你所失竊物品？）有編號26號釘槍。」、「（問：你所失
      竊物品為何廠牌？型號？特徵？）釘槍BEX 牌。釘槍板機
      上面有一個小木片」等語（警卷〈二〉第11頁），並有贓
      物認領保管單1紙（警卷〈二〉第33頁）、查扣物品指認
      照片1幀（警卷〈二〉第44頁）、指認照片2幀（警卷〈二
      〉第50頁）可稽。
（二）綜觀上情，證人辛○○已明確指證其機具之磨痕、刻痕、
      螺絲斷裂痕及缺損之基座，證人甲○○明確指證其機具刻
      有其英文縮寫痕跡，證人乙○○明確指證其機具插頭前端
      紅色膠帶纏繞痕跡，證人庚○○明確指證其機具之打字痕
      ，證人癸○○明確指證其機具板機上之木片等，是上開證
      人之指證均具特殊性，其等指證前揭物品係其所遺失之機
      具一節，自具相當之憑信性。又證人戊○○所指之上揭機
      具係屬二手重型鑽孔機，具相當之體積，其上遍佈使用之
      痕跡(警卷〈二〉第41、55頁參照），且該機具既業供使
      用達2年餘之時間始遭失竊，以該等工具均係電動操作近
      身手工機具之性質，其所有人及使用者自得依其長期使用
      之相關使用痕跡予以辯識，是證人戊○○之指證亦堪認無
      誤。再證人己○○於本院證稱:伊自營機車修理約20餘年
      ，前揭工具係伊購入後供鑽鐵、塑膠、鎖螺絲、套牙等使
      用等語(本院卷第91背面至92背面)，則以該等手工機具既
      亦為證人己○○供營生所常用、慣用之隨手機具，衡情證
      人己○○亦應無誤認之可能。另證人丁○○所指磨損部位
      是否有原指之電話痕跡固無法辨識，惟該機身散熱孔旁確
      有磨損之痕跡，參酌證人丁○○於本院證稱:「我被偷的
      除了領回的外，還有攻牙機4支、切割機1台，我在警局招
      領現場有看到其他的攻牙機、切割機，但不是我的，所以
      我沒有領走」等語(本院卷第90頁)，益徵證人丁○○並非
      毫無根據進行指認。綜上各情，本案如附表所示之手工機
      具依各該被害人長時間之使用均有其特徵，前揭被害人之
      指認應無誤認，是該等機具自確屬贓物，堪予認定。
二、贓物之認識：認定行為人究否係出於贓物之認識或預見而為
    客觀之故買贓物犯行，除行為人之自白外，於訴訟上僅得依
    情況證據加以認定，而作為認定行為人有無贓物認識之情況
    證據，無外依贓物之性質、種類、形狀及數量等贓物之本體
    事實、行為人收受贓物時所存在之事實背景、行為人之職業
    、經歷、智能等有關事項為斷，經查：
（一）行為人之有關事實、行為人故買贓物時所存在之事實背景
      ：被告係以收購工具換修後再予出售為業一節，業據被告
      於警詢供明，又被告於本院供稱：如附表所示機具系分1
      、2 次買入等語(本院卷第104背面)，而觀諸該等機具用
      途不一且數量非少，其持向被告販售之情狀自與常情有異
      ，被告既係以收購二手機具為業，對該等異於常情之販售
      ，自應有所疑，被告對所購入之物係屬贓物，即難諉為不
      知。
（二）隱匿贓物之情況證據：被告就附表編號一部分為警查獲受
      偵訊中，旋即指示壬○○將原放置於在臺中縣太平市○○
      路415號之機具載運至被告另進化路之住處，嗣為警查獲
      其餘如附表所示之贓物等情，業據證人壬○○於本院證述
      在卷（本院卷第100至102頁），苟被告主觀上非對該等物
      品係屬贓物具有認識，衡情要無於偵訊中即急忙指示壬○○藏匿該等機具之必要。此外，依客觀觀察，亦未見有何
      情狀足使被告確信前開工具非屬贓物，乃被告仍加以故買
      ，足認被告主觀上確有故買贓物之故意。
三、另就被告故買贓物之時間及次數，爰依被告之供述為有利於
    被告之認定，即認被告係1次故買，又既認定係屬1次故買，
    被告故買贓物之時間自應依附表所示贓物最末失竊之時間至
    為警查獲前，即98年10月22日2時許至10月24日17時許某時
    ，併此敘明。綜上所述，本案事證明確，被告所辯顯係事後
    卸責之詞，不足採信，被告犯行堪以認定，應依法論科。
肆、核被告所為，係犯刑法第349條第2項之故買贓物罪。爰審酌
    被告素行尚佳，所收受贓物具相當價值，數量非少，惟業由
    被害人領回，然被告所為所為助長竊盜歪風，犯後未表達悔
    意或賠償被害人之損害等一切情狀，量處如主文所示之刑，
    並諭知易科罰金之折算標準。
據上論斷，應依刑事訴訟法第299條第1項前段，刑法第349條第
2項、第41條第1項前段，刑法施行法第1條之1，判決如主文。
中    華    民    國    99    年    7     月    5     日
                  刑事第十五庭  審判長法  官  江奇峰
                                      法  官  林學晴
                                      法  官  郭書豪
以上正本證明與原本無異。
如不服本判決應於收受送達後10日內向本院提出上訴書狀，並應
敘述具體理由；其未敘述上訴理由者，應於上訴期間屆滿後20日
內向本院補提理由書（均須按他造當事人之人數附繕本）「切勿
逕送上級法院」。
                                      書記官  陳美虹
中    華    民    國    99    年    7     月    5     日
附錄本案論罪科刑法條
中華民國刑法第349條
（普通贓物罪）
收受贓物者，處 3 年 以下有期徒刑、拘役或 5 百元以下罰金。
搬運、寄藏、故買贓物或為牙保者，處 5 年以下有期徒刑、拘
役或科或併科 1 千元以下罰金。
因贓物變得之財物，以贓物論。
┌──┬────┬───┬────┬───┬─────┐
│編號│時間    │故買地│手段，故│被害人│ 贓物     │
│    │        │點    │買之金額│      │          │
├──┼────┼───┼────┼───┼─────┤
│ 1  │98年10月│不詳  │4000元  │辛○○│單動式厚角│
│    │月22日2 │      │        │      │鋼油壓衝孔│
│    │時許至10│      │        │      │機        │
│    │月24 日 │      │        │      │（98年6月6│
│    │17時許某│      │        │      │日7時50分 │
│    │時      │      │        │      │，在臺中市│
│    │        │      │        │      │北屯區漢口│
│    │        │      │        │      │路5段185號│
│    │        │      │        │      │發現失竊）│
├──┼────┼───┼────┼───┼─────┤
│ 2  │同上    │不詳  │小電鑽  │甲○○│小電鑽、磨│
│    │        │      │500元、 │      │石機-編號 │
│    │        │      │磨石機  │      │48、62    │
│    │        │      │500元。 │      │（98年9月 │
│    │        │      │        │      │16日16時許│
│    │        │      │        │      │，在臺中縣│
│    │        │      │        │      │太平市新和│
│    │        │      │        │      │街67巷1號 │
│    │        │      │        │      │內失竊）  │
├──┼────┼───┼────┼───┼─────┤
│ 3  │同上    │不詳  │鑽孔機7 │戊○○│鑽孔機-編 │
│    │        │      │、8000元│      │號1       │
│    │        │      │。      │      │（98年10月│
│    │        │      │        │      │22日2時許 │
│    │        │      │        │      │，在臺中市│
│    │        │      │        │      │環中路與崇│
│    │        │      │        │      │德路口失竊│
│    │        │      │        │      │）        │
├──┼────┼───┼────┼───┼─────┤
│ 4  │同上    │不詳  │1000元  │乙○○│鐵板剪刀機│
│    │        │      │        │      │-編號38   │
│    │        │      │        │      │（97年12月│
│    │        │      │        │      │15日13時許│
│    │        │      │        │      │，在臺中市│
│    │        │      │        │      │北屯路與昌│
│    │        │      │        │      │平路口附近│
│    │        │      │        │      │失竊）    │
├──┼────┼───┼────┼───┼─────┤
│ 5  │同上    │不詳  │500元   │己○○│小電鑽-編 │
│    │        │      │        │      │號61、63  │
│    │        │      │        │      │（98年10月│
│    │        │      │        │      │11日23時許│
│    │        │      │        │      │，在臺中縣│
│    │        │      │        │      │太平市宜昌│
│    │        │      │        │      │路496號失 │
│    │        │      │        │      │竊）      │
├──┼────┼───┼────┼───┼─────┤
│ 6  │同上    │不詳  │小電鑽  │丁○○│小電鑽、磨│
│    │        │      │500元、 │      │石機-編號 │
│    │        │      │磨石機  │      │55、66、67│
│    │        │      │500元。 │      │、69      │
│    │        │      │        │      │（98年9月 │
│    │        │      │        │      │5日3時許，│
│    │        │      │        │      │在臺中縣太│
│    │        │      │        │      │平市○○路│
│    │        │      │        │      │69號失竊）│
├──┼────┼───┼────┼───┼─────┤
│ 7  │同上    │不詳  │切割器3 │庚○○│切割器、電│
│    │        │      │、4000元│      │鋸、氣動起│
│    │        │      │、電鋸  │      │子-編號   │
│    │        │      │1000元、│      │11、35、46│
│    │        │      │氣動起子│      │（98年6月 │
│    │        │      │500元。 │      │15日3時許 │
│    │        │      │        │      │，在臺中縣│
│    │        │      │        │      │太平市中山│
│    │        │      │        │      │路2段311巷│
│    │        │      │        │      │13號失竊）│
├──┼────┼───┼────┼───┼─────┤
│ 8  │同上    │不詳  │500元。 │癸○○│釘槍-編號 │
│    │        │      │        │      │26        │
│    │        │      │        │      │（98年9月 │
│    │        │      │        │      │5日4時許，│
│    │        │      │        │      │在臺中縣太│
│    │        │      │        │      │平市○○路│
│    │        │      │        │      │4段55巷9號│
│    │        │      │        │      │失竊）    │
└──┴────┴───┴────┴───┴─────┘

司法院資訊處製作；財團法人民間司法改革基金會備份。
